臺灣高等法院刑事裁定　　　　　　　　94年度交聲再字第47號
　　再審聲請人
　　即受判決人　甲○○
　　代　理　人　李嘉典律師
　　　　　　　　林正疆律師
上列聲請人因過失傷害案件，對於本院94年度交上易字第57號，
中華民國94年9月7日確定判決（臺灣臺北地方法院93年度交易字
第282號、臺灣臺北地方法院檢察署93年度偵字第5502號），聲
請再審，本院裁定如下：
    主  文
再審之聲請駁回。
    理  由
一、按有罪之判決確定後，為受判決人之利益聲請再審，必其聲
    請之理由合於刑事訴訟法第420條第1項所定之情形或第421
    條有足以影響於判決之重要證據漏未審酌者，始准許之。又
    不得上訴於第三審之案件，其經第二審確定之有罪判決，如
    就足生影響於判決之重要證據漏未審酌，亦得為受判決人之
    利益，聲請再審，固為刑事訴訟法第421條所明定，惟該項
    重要證據係指就其形式觀察，毋須經調查程序，已顯然可認
    為足以動搖原確定判決之證據。又所謂「重要證據漏未審酌
    」，自係指該證據於判決前已存在，且已顯現於卷宗內為法
    院所知悉之證據漏未審酌，亦即，其經第二審確定之有罪判
    決，如就足生影響於判決之重要證據漏未審酌者」，亦得為
    受判決人之利益，聲請再審。惟此所謂「重要證據」，必須
    該證據「足生影響於判決」，方有適用，即該證據已足認定
    受判決人應受無罪、或免訴、或輕於原審所認定之罪名方有
    其適用，如不足以推翻原審所認定罪刑之證據，即非足生影
    響於原判決之重要證據。換言之，「刑事訴訟法第421條所
    規定因重要證據漏未審酌而聲請再審者，係指該證據於案情
    有重要關係且未經審酌者而言，如證據業經法院本其自由心
    證予以取捨及判斷，僅係對此持相異評價，即不能以此為由
    聲請再審。」最高法院89年度臺抗字第30號裁定意旨採同一
    見解。另當事人所提出之證據，不足以影響判決結果，或第
    二審法院依調查之結果，本於論理法則、經驗法則，取捨證
    據後，認定事實者，則不包括之。
二、聲請意旨略以：原確定判決漏未斟酌下列各項事證，依法提
    起再審等語：
    (一)本件告訴人陳秀惠自警詢、偵查程序起，歷經第一審、
        第二審程序，共計六次強調：告訴人於事故當時所騎乘
        之機車是「由後方遭人撞擊」，告訴人從未陳述其騎乘
        機車時該機車之左手把曾擠壓或撞擊，原確定對此六次
        陳述亳未加以審酌。
    (二)
      1.台灣台北地方法院94年1月20日審判筆錄中，告訴人更
        聲稱其飛出四、五步之遠，然而側面擦撞機車把手至多
        造成告訴人連人帶車滑倒，絕不可能發生『使告訴人飛
        出去』的結果；告訴人一再表示：系爭車禍發生時，其
        只聽到『砰！』的一聲，人就飛出去，然機車之左右把
        手均包覆有厚重之皮布套，且被告所駕之系爭汽車右後
        視鏡並未發生任何破裂或損毀，根本不可能發生『砰』
        的一聲巨響，且後視鏡之擦撞，實不可能產生將告訴人
        撞飛出去之結果。
      2.告訴人一再表示：系爭車禍發生時，其只聽到『砰！』
        的一聲，人就飛出去，然機車之左右把手均包覆有厚重
        之皮布套，且被告所駕之系爭汽車右後視鏡並未發生任
        何破裂或損毀，根本不可能發生『砰』的一聲巨響，因
        此應可認定被告所駕汽車之右後視鏡應未曾撞擊告訴人
        所騎乘機車之左把手。
    (三)本件被告所駕汽車，其右後視鏡至車頭，長達152公分
        ，若被告所駕汽車之右後視鏡果真曾撞擊告訴人所騎乘
        機車之左把手，則在撞擊前，該汽車已有長達1.52 公
        尺之車身進入告訴人之視線，然告訴人原審94年1月20
        日審判時卻稱「（檢察官主詰問告訴人陳秀惠：被撞之
        前左側有無很多自小客車開過？）我這樣走，砰一聲我
        就飛出去。我都沒有看到自小客車。」參以被告所駕汽
        車之右後視鏡與告訴人所騎乘機車之左把手，由於高度
        有所差異，根本無法發生撞擊，因此應可認定被告所駕
        汽車之右後視鏡未曾撞擊告訴人所騎乘機車之左把手。
    (四)依台灣高等法院93年度交上易字第149號判決中「交通
        部運輸研究所之關於一般駕駛發現危險狀況後反應研究
        」所示，一般駕駛發現危險狀況後之反應時間為0.4至0
        .5 秒，右腳由加油板移至煞車板之時間為0.2秒，踩煞
        車板所需時間為0.1秒，因此發現危險狀況後縱然駕駛
        人立即採取煞車措施，車輛亦必然已經空走0.7秒至0.8
        秒（0.4＋0.2＋0.1＝0.7。0.5＋0.2＋0.1＝0.8）。本
        件被告所駕自小客車當時車速約時速40公里，據此換算
        該汽車於上開反應、空走期間（0.7秒至0.8秒）已行進
        之距離，共計約為8.32公尺。（交通部六十六年十月二
        十七日交路字第一○二七五號函參照；請詳卷），又依
        「前司法行政部62.5.9函刑決字第四六四號函轉交通部
        道路交通安全督導會訂五‧四‧交登導字第二三二函所
        附一般公路汽車煞車距離、行車速度對照表」，準此，
        若被告之車輛果真曾與告訴人之機車發生擦撞，則自擦
        撞之瞬間起算，反應時間加上煞車距離，被告之車輛至
        少須再向前行進18.82公尺，才可能煞車成功。（8.32
        ＋10.5＝18.82），然，依證人林保宅所製作之台北市
        政府警察局交通事故現場圖所示，被告所駕自小客車從
        告訴人所騎機車之刮地痕起算至停止處為止，僅約有
        14.9公尺，則若果真曾發生擦撞，且縱使駕駛人立即採
        取煞車措施則被告的汽車至少會停在告訴人的機車前方
        4公尺處，不可能煞車成功而停在告訴人的機車旁邊，
        因此應可認定被告所駕汽車之右後視鏡未曾撞擊告訴人
        所騎乘機車之左把手。
    (五)『台北市○○○○○道路交通事故現場圖』之記載：告
        訴人所騎乘之機車於事發當時係向左傾而倒地滑行，然
        機車之左把手遭撞擊時，若傾倒，絕對是往右邊傾倒，
        因此，應可認定被告所駕汽車之右後視鏡未曾撞擊告訴
        人所騎乘機車之左把手。
    (六)本件卷內一切事證，未曾發現被告所駕汽車之側面有任
        何因告訴人機車向左傾倒而形成之刮痕，然告訴人之機
        車向左倒的時候，一定會擦撞而在被告所駕駛的汽車的
        側面形成刮痕，因此應可認定被告所駕汽車之右後視鏡
        未曾撞擊告訴人所騎乘機車之左把手。
    (七)原確定判決第六頁第十一點之說明記載：「衡情兩車擦
        撞之際，告訴人車輛非無左右晃動之虞，是該機車把手
        原離地100公分，因而提升高度而與被告車輛「擦撞」
        位置離地高度102公分處發生擦撞，亦相吻合，此亦足
        作為不利於被告之認定。」等語顯然悖於科學、邏輯。
    (八)本件告訴人之驗傷記錄與陳述，告訴人之手肘絲毫未曾
        受損，然駕駛機車時，機車駕駛人之手肘，必定開展於
        其車把手之外，不可能與車把手平行，甚或在車把手之
        內，以利掌控車行方向，所以，若本件被告所駕駛之自
        小客車之後視鏡曾經擦撞告訴人機車之把手，至少將造
        成告訴人之手肘骨折、碎裂或嚴重挫傷。因此應可認定
        被告所駕汽車之右後視鏡未曾撞擊告訴人所騎乘機車之
        左把手。
三、本院經查：
    (一)聲請意旨 (一)部分，原確定判決就本件告訴人陳秀惠
        關於「由後方遭人撞擊」之陳述，業於：
        1、原確定判決事實及理由欄二 (十二)第3至第13行載
           明：「告訴人雖指稱其係車後遭被告車輛撞擊云云
           。惟查：本件交通事故之員警所作道路交通事故補
           充資料表中，並未記載告訴人所騎機車車後所受損
           害，且證人林保宅於原審亦證稱：『（問：有無去
           查看兩車有無撞擊痕？）（答：小客車是右前保險
           桿、右後視鏡有擦撞新痕，機車部分是左後視鏡鏡
           面有破損，左側車身另有擦撞痕跡，但不知道是擦
           地痕或是與其他車輛擦撞所造成。）』（見原審卷
           二第11頁背面）、『（問：機車有無其他損害？）
           （在照相時沒有看到明顯撞擊痕跡。）』（見原審
           卷二第13頁背面），並未發現機車後車尾有撞擊痕
           跡，即難認定被告所駕自小客車撞擊告訴人所有之
           機車車尾。」
        2、原確定判決事實及理由欄五 (一)第14行至第26行載
           明：「原判決以被告當時車速約時速40公里，告訴
    　　　人車速則約時速30公里，已據被告、告訴人於警詢時
      　　分別陳述明確（見偵查卷第32頁、第35頁），則兩車
        　發生碰撞時，最可能發生撞擊之處，應係在被告車輛
          之前保險桿（該車右前保險桿留有擦撞痕），但由該
          車前保險桿之高度顯示，即使撞擊告訴人所有之機車
          ，應係撞擊該機車車後懸掛之車牌，而以機車車牌未
          全面黏貼於機車車身及其材質之情況，該車牌遭受撞
          擊時，將因此有一定之彈性可供承受，且無掉漆之問
          題，自不能因為該車牌未凹損或掉漆，即謂未曾遭受
          撞擊等語，推定被告駕駛之自小客車係在告訴人所有
          機車後方，因疏未注意保持可以煞停之距離，並注意
          車前狀況，致撞擊騎乘在前之告訴人所有機車車牌云
          云，不無推測之嫌，且與事實不符，已有未合。」
       3、是原確定判決就告訴人前開陳述，業經審酌，並於判
          決理由欄中詳述，並無漏未審酌之情事。
    (二)聲請意旨(二)部分
        1、本案告訴人騎乘機車時，遭被告駕駛之汽車自左側
           撞擊，則被害人可能因無法承受撞擊力，致身體與
           機車鬆脫，從而依牛頓第二運動定律，被害人自沿
           受左側撞擊之方向移動。是以聲請意旨稱倘若審酌
           告訴人「飛出去」之陳述，並從其與「只會產生連
           人帶車滑倒」之經驗法則相悖，而推論出被告汽車
           之右後視鏡未曾擦撞告訴人機車左把手之結果，即
           非確論。
        2、聲請意旨稱倘若審酌機車左把手有包覆皮布套，即
           可知被告之汽車右後視鏡不可能於擦撞告訴人機車
           左把手時發生砰然巨響，顯然與告訴人陳述之「只
           聽到『砰！』的一聲，人就飛出去」相左，而可推
           論出被告汽車之右後視鏡未曾擦撞告訴人機車右把
           手之結果，惟本件告訴人之機車與被告之自小客車
           二車之接觸撞擊點除被告汽車之右後視鏡與告訴人
           機車之左把手外，依交通事故補充資料表記載「B
           車：左後視鏡擦撞痕、左側車身擦地痕」（93偵
           5502偵卷第31頁參照）可知，尚有告訴人機車之左
           後視鏡、左側車身與地面，從而「砰」之聲響自亦
           有可能系於機車左倒時撞擊地面所產生，從而聲是
           以聲請意旨之推論顯有率斷。
        3、至於聲請人所稱告訴人之機車手把均包覆有厚重之
           皮布套，不可能於擦撞時發生巨響云云，然告訴人
           之機車於肇事時確倒地並向前滑行之情況，則其機
           車倒地與地面接觸剎那，勢必發生聲響，是聲請人
           徒以告訴人機車左右手把包覆有厚重之皮布套，不
           可能於擦撞時發生巨響云云，亦屬無據，且該證據
           亦無足生影響於原確定判決。
    (三)聲請意旨 (三)稱倘若審酌被告汽車之車身長152公分，
        則在撞擊前，該汽車之車身已進入告訴人之視線，惟與
        本件告訴人稱「都沒有看到自小客車」相悖，而可推論
        出被告汽車之右後視鏡未曾擦撞告訴人機車左把手之結
        果，然何以排除被告汽車駛近告訴人機車左側時，告訴
        人專注於右前或右側車況之可能，聲請意旨則無慮及，
        是此部分聲請意旨所述，亦屬推論之詞。
    (四)審聲請意旨 (四)部分：
      1.原確定判決於事實及理由欄二 (十一)即第6頁第25行至
        第7頁第2行載明：「告訴人騎乘之機車，左把手離地高
        度為96公分至100公分，有被告提出之測量照片在卷為
        憑，復為告訴人所自承（告訴人稱係100公分），而被
        告所駕駛之車輛，其右後視鏡高度，被告供稱「上緣」
        位置離地高度為108公分，原遺留之「擦痕」位置離地
        高度為102公分，而衡情兩車擦撞之際，告訴人車輛非
        無左右晃動之虞，是該機車把手原離地100公分，因而
        提升高度而與被告車輛「擦撞」位置離地高度102公分
        處發生擦撞，亦相吻合，此亦足作為不利於被告之認定
        。」，是原確定判決就「被告所駕汽車之右後視鏡與告
        訴人所騎乘機車之左把手之高度」，業經審酌，並於判
        決理由欄中詳述，並無漏未審酌之情事；至於是否符合
        經驗法則或論理法則，要屬原確定判決自由心證形成之
        範疇，此部分聲請意旨，僅係對此持相異評價，即不能
        以此為由聲請再審。
      2.又聲請意旨亦稱倘若審酌台灣高等法院93年度交上易字
        第149號判決中「交通部運輸研究所之關於一般駕駛發
        現危險狀況後反應研究」、「前司法行政部62.5.9 函
        刑決字第四六四號函轉交通部道路交通安全督導會訂五
        ‧四‧交登導字第二三二函所附一般公路汽車煞車距離
        、行車速度對照表」，縱然被告於撞擊時立即採取煞車
        措施，可推算出被告的汽車至少會停在告訴人的機車前
        方4公尺處，而與被告汽車煞停在告訴人的機車旁邊之
        事實矛盾，而可推論出被告汽車之右後視鏡未曾擦撞告
        訴人機車左把手之結果，然此部分非惟屬於聲請人臆測
        之詞，已難援為聲請人有利之事證，況且原確定理由（
        10）中亦已加以審酌，是以此部分聲請意旨之推論自不
        足採。
    (五)聲請意旨 (五)稱倘若審酌『台北市○○○○○道路交
        通事故現場圖』之記載：告訴人所騎乘之機車於事發當
        時係向左傾而倒地滑行，即可知與「汽車自右側撞機車
        左把手，應造成機車右轉」之經驗法則相違背，而可推
        論出被告汽車之右後視鏡未曾擦撞告訴人機車左把手之
        結果；然此部分之聲請意旨，已據原確定判決於理由（
        9）內加以審酌，並敘明聲請人所稱「汽車自右側撞機
        車左把手，應造成機車右轉」云云，與事實不符，（況
        且轉動係指物體以一軸為中心旋轉、靜摩擦力與摩擦係
        數成正比（F=μN）、牛頓第二運動定律指物體會因並
        沿受施力之方向產生加速度（F=ma），是以物體轉動必
        以力矩施於一軸為要件、摩擦係數越小，則摩擦力越小
        ，例如濕潤之地面其摩擦係數小於乾燥之地面。本案，
        因地面濕潤（93偵5502號偵卷第36頁之道路交通事故調
        查報告表 (一)參照）降低了輪胎與地面間之摩擦力，
        可能致被告汽車撞擊告訴人機車時，施予機車之力大於
        靜摩擦力，依牛頓第二運動定律，機車自會沿被告汽車
        自左側之撞擊力而向右移動，且一旦輪胎產生移動，自
        無法以輪胎與地面之固定點為軸產生向右轉動），是以
        聲請意旨之推論自不可採。
    (六)聲請意旨（六）與（七）所稱部分，業據原確定判決理
        由（6）、（8）、（10）、（１１）及（12）中臚列詳
        論剖析，亦非漏未審酌，聲請意旨亦僅係對此持相異評
        價，即不能以此為由聲請再審。
    (七)聲請意旨 (八)稱倘若審酌告訴人之驗傷記錄與陳述，
        即知告訴人之手肘絲毫未曾受損，然與機車駕駛人於駕
        駛機車時其手肘必定開展於其車把手之外，致告訴人受
        被告汽車之撞擊至少造成告訴人之手肘骨折、碎裂或嚴
        重挫傷之結果相違背，而可推論出被告汽車之右後視鏡
        未曾擦撞告訴人機車左把手之結果云云。然原確定判決
        理由中已審酌告訴人診斷證明書及其所受之傷勢，況且
        此部分聲請意旨所述，亦屬推論之詞，並無依據，亦不
　　　　足生影響於原確定判決之結果，是以聲請意旨所推論之
　　　　結果亦不足採。
四、綜上所述，本件聲請人所舉聲請再審之理由，或已由原確定
    判決詳加被審酌，或僅係臆測推斷之詞，或非為重要而顯然
    足以動搖原確定判決之證據，而與上揭刑事訴訟法第421條
    之要件不合，是以本件聲請人聲請再審，為無理由，應予駁
    回。
據上論斷，應依刑事訴訟法第434條第1項裁定如主文。
中　　華　　民　　國　　94　　年　　10　 月　  　31 　日
　　　　　　　　　刑事第22庭審判長法　官  林堭儀
　　　　　　　　　　　　　　　　  法　官  宋  祺
　　　　　　　　　　　　　　　　  法　官  蔡明宏
以上正本證明與原本無異。
不得抗告。
                                  書記官  陳建邦
中　　華　　民　　國　　94　　年　　10　 月　  　31 　日
